【裁判字號】    89,上訴,293
【裁判日期】    890516
【裁判案由】    野生動物保育法
【裁判全文】
臺灣高等法院高雄分院刑事判決          八十九年度上訴字第二九三號
    上訴人  台灣屏東地方法院檢察署檢察官
    被  告  甲○○
右上訴人因被告違反野生動物保育法案件，不服臺灣屏東地方法院八十八年度訴字第
六六二號中華民國八十八年十二月十三日第一審判決（起訴案號：臺灣屏東地方法院
檢察署八十八年度偵字第六二二六號），提起上訴，本院判決如左：
      主      文
原判決撤銷。
甲○○未具保育類野生動物族群量逾越環境容許量之條件，未經中央主管機關許可，
使用禁止之方式獵捕保育類野生動物，處有期徒刑陸月，緩刑貳年，緩刑期內付保護
管束。
紅尾伯勞鳥十隻及鳥仔踏十隻，均沒收。
      事      實
一、甲○○明知紅尾伯勞鳥係行政院農業委員會所公告列為保育類之野生動物，且係
    過境候鳥，並未在台灣地區有繁殖情形，族群量並未逾越環境容許量，其竟基於
    非法獵捕保育類野生動物之犯意，未經中央主管機關許可，於民國八十八年九月
    七日下午三時許，在屏東縣恆春鎮白砂地區之山腰，插設自製之獸鋏鳥仔踏拾支
    ，非法獵捕保育類野生動物紅尾伯勞鳥拾隻，嗣於同年月八日上午六時二十分許
    為警當場查獲，並扣得其所獵得之紅尾伯勞鳥拾隻（己死亡）及鳥仔踏拾支。
二、案經屏東縣警察局恆春分局報請臺灣屏東地方法院檢察署檢察官偵查起訴。
      理      由
一、訊據被告甲○○對於在右揭時、地非法獵捕保育類野生動物紅尾伯勞鳥為警當場
    查獲之事實坦承不諱，復有扣案之紅尾伯勞鳥拾隻（己死亡）、獸鋏鳥仔踏拾支
    及照片壹幀可資佐證。又被告所捕獲之鳥類係保育類野生動物紅尾伯勞鳥，有墾
    丁國家公園管理處所出具之鑑定報告書一紙在卷可稽。事證明確，其犯行堪以認
    定。
二、查紅尾伯勞鳥（學名ＬＡＮＩＵＳＣＲＩＳＴＡＴＵＳ）業經行政院農業委員會
    於八十四年十二月二十三日以八四農林字第四０三０八一七號公告列入其他應予
    保育之野生動物。又台灣省屏東縣政府函覆原審並未派員檢測該處之紅尾伯勞鳥
    族群有無逾族群容許量案，無法提供容許量等情，但紅尾伯勞鳥係過境候鳥，並
    未在台灣地區繁殖，且近年來因氣候、環境生態及人為關係，其族群量有逐漸減
    少之趨勢，是有關機構乃極力宣導應予保護，故其族群量，顯未逾環境容許量，
   已無疑義，被告於未經中央主管機關許可之下，即設置獸鋏，使用禁止之方式獵
    捕未逾環境容許量之保育類野生動物紅尾伯勞鳥，顯有違反野生動物保育法第十
    八條第一項第一款、第二款及同法第十九條第一項第六款之規定，是核其所為係
    犯野生動物保育法第四十一條第一項第一款、第二款、第三款之罪，公訴人未認
    被告有犯同條項第一款、第二款之罪，顯有未洽，併此指明。
三、原審論處被告罪刑，固無不合，惟野生動產保育法第金十一條之罪，其法定刑為
    六月以上五年以下有期徒刑，得併科新臺幣二十萬元以上一百萬元以下罪金，原
    判決量處有期徒刑五月，尚有未洽。檢察官上訴意旨執此指摘原判決不當，為有
    理由，應由本院將原判決撤銷改判。爰審酌被告非法獵捕保育類野生動物，危害
    自然生態環境，及犯罪後坦承犯行態度尚佳等一切情狀，量處如主文所示之刑。
    又被告未曾受有期徒刑以上刑之宣告，有刑案資料查詢紀錄表及本院被告全國前
    案紀錄表可憑，而被告為獵捕拾隻紅尾伯勞鳥，受刑之宣告，當知警惕，應無再
    犯之虞，本院認所宣告之刑，以暫不執行為適當，併予宣告緩刑二年。又野生動
    物之保育，經政府倡導多年，被告仍予獵捕，其法治觀念有待加強輔導之必要，
    是併予宣告於緩刑期內付保護管束，以觀後效。扣案之紅尾伯勞鳥十隻（已死亡
    ）及獸鋏鳥仔踏十支，應依野生動物保育法第五十二條第一項規定宣告沒收。
據上論斷，應依刑事訴訟法第三百六十九條第一項前段、第三百六十四條、第二百九
十九條第一項前段，野生動物保育法第四十一條第一項第一款、第二款、第三款、第
五十二條第一項，刑法第十一條前段、第七十四條第一款、第九十三條第一項，判決
如主文。
本案經檢察官張其主到庭執行職務。
中    華    民    國        八十九      年      五      月     十六     日
                              臺灣高等法院高雄分院刑事第五庭
                                  審判長法官  吳水木
                                        法官  陳朱貴
                                        法官  洪慶鐘
右正本證明與原本無異。
如不服本判決，應於判決送達後十日內向本院提出上訴狀，其未述理由者並應於提
出上訴狀後十日內向本院補提理由書（應附繕本)。
                                      書記官  陳金卿
中    華    民    國        八十九      年      五      月     十七     日
附錄：本判決論罪科刑法條：
野生動物保育法第四十一條第一項第一款、第二款、第三款
有下列情形之一，處六月以上五年以下有期徒刑，得併科新臺幣二十萬元以上一百萬
元以下罰金：
一、未具第十八條第一項第一款之條件，獵捕、宰殺保育類野生動物者。
二、違反第十八條第一項第二款規定，未經中央主管機關許可，獵捕、宰殺保育類野
    生動物者。
三、違反第十九條第一項規定，使用禁止之方式，獵捕，宰殺保育類野生動物者。
                                                                      Ｈ


司法院資訊處製作；財團法人民間司法改革基金會備份。
